【裁判字號】    98,交聲,230
【裁判日期】    980330
【裁判案由】    聲明異議
【裁判全文】
臺灣高雄地方法院交通事件裁定         98年度交聲字第230號
原處分機關  高雄市政府交通局
異  議  人
即受處分人  金太祥股份有限公司
代  表  人  甲○○
上列異議人即受處分人因違反道路交通管理處罰條例案件，對於
高雄市政府交通局民國98年1 月6 日所為之處分（原處分：高市
交裁字第裁32-BE0000000號），聲明異議，本院裁定如下：
    主  文
異議駁回。
    理  由
一、原處分意旨略以：異議人所有車牌號碼WP－9688號自用小客
    車，於民國94年6 月8 日17時11分許，在行經高雄市○○○
    路路段時，有前座乘客未繫安全帶之違規，經高雄市政府警
    察局交通大隊第一分隊拍照採證後逕行舉發，原處分機關爰
    依道路交通管理處罰條例第31條第1 項規定，裁處異議人罰
    鍰新臺幣（下同）1500元等語。
二、聲明異議意旨略以：異議人名下車牌號碼WP－9688號自用小
    客車，實係異議人之股東呂念祖以異議人之名義購買，原處
    分所示違反道路交通管理處罰條例之行為，實係呂念祖所為
    ，應由呂念祖負責，爰聲明異議等語。
三、按「汽車行駛於道路上，其駕駛人或前座乘客未繫安全帶者
    ，處駕駛人新臺幣1500元罰鍰」道路交通管理處罰條例第31
    條第1 項定有明文。次按道路交通管理處罰條例之處罰，受
    舉發違反道路交通管理事件之受處罰人，認為受舉發之違規
    行為應歸責他人者，應於舉發違反道路交通管理事件通知單
    應到案日期前，檢附相關證據及足資辨識、通知應歸責人之
    證明文件，向處罰機關告知應歸責人，處罰機關應即另行通
    知應歸責人到案依法處理。逾期未依規定辦理者，仍依本條
    例各該違反條款規定處罰，道路交通管理處罰條例第85條第
    1 項、違反道路交通管理事件統一裁罰基準及處理細則第36
    條規定甚詳。核上開規定之立法意旨，無非在將行政處罰歸
    於實際應負責任之人，以符公平正義，並使實際應負責之人
    能知所警惕避免再犯。惟因慮及監理及交通違規之處罰係大
    量而反覆性之行政行為，處罰機關礙於人力、時間之短絀，
    有時難以一一詳究違規者為何人。相較之下受處分人時間、
    人力較為寬裕，且受處分人對於實際駕駛者為何人多知之甚
    詳，相關證據及證明文件亦均在受處分人掌握之中，具有資
    訊上之優勢。若容許受處分人僅泛稱係他人駕駛而不提供足
    資識別之身分，又或稱為某某人所為但不提出證據，則處罰
    機關勢需耗費大量時間勞力調查，仍恐一無所獲，此種責任
    之分配並非合理。是故立法者課與受處分人在期限前提出證
    明之義務，違反則產生失權之效果，不得再申請轉罰。經查
    ：
(一)異議人所有車牌號碼WP－9688號自用小客車，於94年6 月8
    日17時11分許，在行經高雄市○○○路路段時，有前座乘客
    未繫安全帶之違規，經高雄市政府警察局交通大隊第一分隊
    拍照採證後逕行舉發等情，有違規查詢報表、違規採證相片
    1 張附卷可參，復為異議人於聲明異議狀中所不爭執，實堪
    認定。
(二)異議人雖以上情置辯，惟上開高雄市政府警察局交通大隊第
    一分隊舉發違反道路交通管理事件通知單於94年6 月30日合
    法送達異議人，有高雄市政府警察局交通大隊第一分隊送達
    證書在卷可考，而異議人未於上開舉發通知單所載94年7 月
    26日之應到案日期前，檢附相關證據及足資辨識、通知應歸
    責人之證明文件，向處罰機關告知應歸責人，至收受本件原
    處分裁決書後，始於98年1 月19日向本院聲明異議，依上開
    說明，異議人既未於舉發違反道路交通管理事件通知單所載
    到案日期前，檢附相關證據及足資辨識、通知應歸責人之證
    明文件，向處罰機關告知應歸責人，俾利處罰機關另行通知
    應歸責人到案依法處理，應認已產生失權效果，不得再申請
    轉罰。
(三)綜上所述，異議人所有車牌號碼WP－9688號自用小客車確有
    行駛於道路而前座乘客未繫安全帶之違規事實，應可認定。
    原處分機關據以援引上開規定，裁處如上開裁決書處罰主文
    所示之罰鍰，並無不當，異議人逾期未檢附相關證據及足資
    辨識、通知應歸責人之證明文件，向處罰機關告知應歸責人
    ，已產生失權效果，不得再申請轉罰，故本件異議為無理由
    ，應予駁回。
四、據上論斷，應依道路交通案件處理辦法第19條，裁定如主文
    。
中    華    民    國    98    年    3     月    30    日
                  交通法庭  法  官  楊國煜
以上正本證明與原本無異。
如不服本裁定應於送達後5日內向本院提出抗告狀。
中    華    民    國    98    年    3     月    31    日
                            書記官  李憶如


司法院資訊處製作；財團法人民間司法改革基金會備份。
